【裁判字號】    89,上易,1247
【裁判日期】    890530
【裁判案由】    傷害
【裁判全文】
臺灣高等法院刑事判決                      八十九年度上易字第一二四七號
    上  訴  人  臺灣桃園地方法院檢察署檢察官
    上  訴  人
    即  被  告  甲○○○
    選任辯護人  王昧爽
    上  訴  人
    即  被  告  丁○○○
    右一人選任
    辯  護  人  劉岱音
    被      告  乙○○
                丙○○
    （起訴書誤載為黃秀億）
右上訴人，因被告傷害案件，不服臺灣桃園地方法院八十八年度易字第一八一五號，
中華民國八十八年十二月二十二日第一審判決（起訴案號：臺灣桃園地方法院檢察署
八十八年度偵字第一０一九三號），提起上訴，本院判決如左：
        主  文
上訴駁回。
甲○○○、丁○○○均緩刑年。
        事  實
一、丁○○○與甲○○○二人為親姐妹，於民國（下同）八十八年五月二日上午十時
    三十分許，在桃園縣楊梅鎮○○街十七號德安醫院內，為探顧母親而發生爭執，
    二人當場基於傷害之故意而互毆，丁○○○因此受有左眉小裂傷一乘零點五公分
    、右面頰小裂傷一乘零點五公分之傷害，甲○○○因此受有頭部外傷、右手臂挫
    傷之傷害。
二、案經甲○○○與丁○○○訴由桃園縣警察局楊梅分局報請臺灣桃園地方法院檢察
    署檢察官偵查起訴。
        理  由
一、上訴人即被告丁○○○、甲○○○固不否認於右揭時、地因探顧母親發生爭執，
    惟均否認有傷害犯行，並互指係對方出手毆打傷害云云。經查，右揭犯罪事實分
    據告訴人兼被告丁○○○、甲○○○指訴歷歷，並有德安醫院及天成醫院出具驗
    傷診斷書各一紙在卷可稽，並參諸被告丁○○○、甲○○○確於前揭時、地發生
    爭執之情，堪信告訴人兼被告丁○○○、甲○○○互指對方傷害確屬實情。被告
    甲○○○雖又陳稱告訴人兼被告丁○○○所受傷害係丁○○○捶打伊時，因站立
    不穩，俯身眼鏡撞擊電視機所造成云云。然被告甲○○○前於偵查中已坦認丁○○○所受傷害係伊用手擋住碰到丁○○○眼鏡傷到等語，其嗣後任意翻異自不足
    採。且觀之丁○○○左眉、右面頰因此受有裂傷各一乘零點五公分，顯見被告甲○○○出手力道非輕，應非單純阻擋所致，甲○○○有傷害犯意至為灼然。綜上
    ，本案事證明確，被告丁○○○、甲○○○傷害犯行均堪認定。
二、核被告丁○○○、甲○○○所為均係犯刑法第二百七十七條第一項之傷害罪。原
    審審酌被告丁○○○、甲○○○各自素行，及其二人各自犯罪動機、目的、所生
    危害、犯後態度等一切情狀，適用刑法第二百七十七條第一項、第四十一條，罰
    金罰鍰提高標準條例第一條前段、第二條，判處丁○○○、甲○○○各拘役四十
    日，並諭知如易科罰金時均以三百元折算一日之標準，經核並無不合。
三、被告丁○○○、甲○○○二人提起上訴，均仍執陳詞，否認犯罪，經核均無理由
    檢察官提起上訴，指摘原判決關於丁○○○部分不當，亦無理由（詳如後述），
    均應予駁回。
四、被告丁○○○、甲○○○前未曾受有期徒刑以上刑之宣告，此有台灣桃園地方法
    院檢察署刑事前科查註紀錄表附卷可稽，被告丁○○○、甲○○○二人經此起訴
    審判後，當能知所警惕，信無再犯之虞，本院認所宣告之刑以暫不執行為適當，
    爰均併諭知緩刑三年，以策自新。
五、公訴意旨另以：被告乙○○於右揭時、地見母親丁○○○與被告甲○○○互毆，
    即抓住甲○○○，由被告丁○○○繼續毆打甲○○○；嗣被告丁○○○與乙○○
    離開病房後，被告丙○○復上樓稱要為母親丁○○○報仇，並毆打甲○○○，案
    經甲○○○訴由桃園縣警察局楊梅分局偵辦，因認被告乙○○、丙○○涉有刑法
    第二百七十七條第一項之傷害罪嫌云云。按犯罪事實應依證據認定之，無證據不
    得推定其犯罪事實，刑事訴訟法第一百五十四條定有明文。又告訴人之告訴，係
    以使被告受刑事訴追為目的，是其陳述是否與事實相符，仍應調查其他證據以資
    審認，最高法院著有五十二年台上字第一三００號判例可考。本件公訴意旨認被
    告乙○○、丙○○涉有傷害罪嫌，無非以告訴人甲○○○指訴及證人林曾田妹證
    述資為論據。然訊據被告乙○○、丙○○則堅決否認有傷害犯行，被告乙○○、
    丙○○均辯稱：其等並未出手毆打等語。經查，被告兼告訴人甲○○○固迭指被
    告乙○○有拉住伊給被告丁○○○毆打及被告丙○○有毆打伊情事，證人林曾田
    妹於警訊時及在原審訊問時亦附和證稱，乙○○有拉住甲○○○讓丁○○○拿皮
    包打，另丙○○嗣後有毆打甲○○○云云。惟被告丁○○○、乙○○及丙○○均
    陳稱衝突當時林曾田妹未在現場，證人林於誦在原審訊問時亦證稱案發當時在家
    中見到林曾田妹等語。按證人林曾田妹係甲○○○之兄嫂，證人林於誦則係丁○○○及甲○○○親弟，彼等間誼屬至親，互因爭奪遺產迭生爭執，有剪報一紙可
    稽，被告兼告訴人甲○○○於警局提出告訴及偵查中訊問時均未主動提出目擊證
    人，係嗣後檢察官命警補具目擊證人筆錄時，始由承辦警員張享文聯絡甲○○○
    帶同林曾田妹製作筆錄，業據證人張享文結證明確，並有上開警、偵訊筆錄在卷
    可佐，則證人林曾田妹所為證言是否可信並非無疑。茍林曾田妹案發當時確係在
    場，為何均未勸阻制止，任由丁○○○、乙○○及丙○○聯手毆打甲○○○，是
    認證人林曾田妹上開證言應有瑕疵，自難遽憑為被告乙○○、丙○○不利認定之
    佐證。復觀之甲○○○所受傷勢僅頭部外傷、右手臂挫傷，傷勢輕微，若被告乙○○係抓住甲○○○讓被告丁○○○毆打，而後丙○○更加以毆打，則甲○○○
    所受傷勢應不僅此，且丁○○○亦不致受傷，是乙○○所辯未拉住甲○○○供丁○○○毆打之情應屬可信。再被告兼告訴人甲○○○迭指被告丙○○對伊拳打腳
    踢，惟依上開診斷證明書所示，甲○○○下半身並無傷勢，其指丙○○以腳踢伊
    傷害，顯有未合，另甲○○○所受傷勢二處係遭被告丁○○○毆打所致，已經認
    定說明如上，被告兼告訴人甲○○○所指被告丙○○以拳毆擊致傷部分，並無其
    他積極證據足資佐證。是被告兼告訴人甲○○○上開指訴被告丙○○傷害部分，
    亦應認存有瑕疵。此外，復查無其他積極證據足證被告乙○○、丙○○確有傷害
    犯行，原審因而為被告乙○○、丙○○無罪諭知，經核並無不合。甲○○○雖請
    求傳訊林於忠（亦係被告丁○○○及甲○○○之兄弟）及林曾田妹，惟本案事證
    已明，本院認無再加傳訊之必要，併此敘明。
六、檢察官循甲○○○之請求提起上訴意旨略以：甲○○○曾聲請傳訊證人林曾田妹
    ，即白天在院看護病人者，證明被告乙○○、丙○○與其母丁○○○三人確曾共
  同毆打被害人，且醫院之職員亦能證明林曾田妹每日均在院，原審未予詳查，即
    認其當日不在醫院而證詞不足採信，顯過於率斷，指摘原審關於被告乙○○、丙○○部分（有關丁○○○部分已如前述）係屬不當云云。惟林曾田妹雖每日至醫
    院，亦不能證明打架時在場，而林曾田妹之證詞不足採信，已如前述，檢察官此
    部分之上訴亦無理由，應予駁回。
據上論斷，應依刑事訴訟法第三百六十八條，刑法第七十四條第一款，判決如主文。
本案經檢察官沈明彥到庭執行職務。
中    華    民    國    八十九    年       五       月      三十        日
                            臺灣高等法院刑事第二十二庭
                                審判長法  官  許  正  順
                                      法  官  胡  方  新
                                      法  官  林  明  俊
右正本證明與原本無異。
不得上訴。
                                      書記官  蕭  進  忠
中    華    民    國    八十九    年        六      月        二        日
附錄：本案論罪科刑法條全文
刑法第二百七十七條
傷害人之身體或健康者，處三年以下有期徒刑，拘役或一千元以下罰金。
犯前項之罪，因而致人於死者，處無期徒或七年以上有期徒刑，致重傷者，處三年以
上、十年以下有期徒刑。


司法院資訊處製作；財團法人民間司法改革基金會備份。
